【裁判字號】    97,簡上,44
【裁判日期】    970522
【裁判案由】    給付票款
【裁判全文】
臺灣桃園地方法院民事判決              97年度簡上字第44號
上  訴  人  甲○○
被 上訴 人  乙○○○
上列當事人間請求給付票款事件，上訴人對於民國97年1月22日
本院中壢簡易庭96年度壢簡字第1143號第一審判決提起上訴，本
院於民國97年5月8日言詞辯論終結，判決如下：
    主      文
原判決不利於上訴人之部分廢棄。
前開廢棄部分，被上訴人在第一審之訴駁回。
第一、二審訴訟費用由被上訴人負擔。
    事實及理由
一、被上訴人起訴主張：被上訴人執有上訴人所簽發付款人為第
    一銀行西壢分行、票號VB0000000號、發票日民國95年8月5
    日、票面金額新臺幣（下同）450,000元之支票1紙（下稱系
    爭支票），詎屆期提示請求付款，竟遭退票而未獲付款，上
    訴人迄今仍未清償上開票款，上訴人雖主張時效抗辯，然上
    訴人欠錢是事實，上訴人既將支票借予他人，就應負票據上
    責任，爰依系爭支票之票款給付請求權提起本件訴訟等語，
    並聲明：上訴人應給付被上訴人45萬元及自95年8 月5 日起
    至清償日止，按年息百分之6 計算之利息。原審判決上訴人
    應給付被上訴人45萬元及自96年2 月6 日起至清償日止，按
    年息百分之5 計算之利息，並駁回被上訴人就其餘遲延利息
    之請求，上訴人不服提起本件上訴，被上訴人則於本院為答
    辯聲明：上訴駁回。
二、上訴人則以：被上訴人就系爭支票之票據上權利已罹於一年
    之時效期間，上訴人為時效抗辯，並聲明：如主文所示。
三、兩造不爭執之事實：
(一)系爭支票係訴外人范光龍向上訴人借票，由上訴人將發票印
    章交給范光龍簽發系爭支票後，范光龍因向訴外人姜義勇調
    現週轉而將系爭支票轉讓訴外人姜義勇，姜義勇再持系爭支
    票向被上訴人預借工程款而轉讓系爭支票予被上訴人。
(二)被上訴人自票載發票日提示後或96年2月6日退票日後，並無
    對上訴人起訴，迄至96年11月2日始對上訴人聲請本件支付
    命令，因上訴人聲明異議而視為起訴。
四、本院判斷：
    按票據上之權利，對支票發票人自發票日起算，一年間不行
    使，因時效而消滅，票據法第22條第1項定有明文。又時效
    因請求而中斷，若於請求後6個月不起訴，視為不中斷，民
    法第129條、第130條亦規定甚明。經查，本件上訴人所持系
    爭支票之發票日為95年8 月5 日（此有該支票影本附卷可稽
    ），至96年8 月5 日即屆滿票據法第22條第1 項之1 年時效
    期間，被上訴人雖主張其於票載發票日95年8 月5 日前即已
    將系爭支票委由金融機構託收提示而遭退票；且查，系爭支
    票經提示後，依被上訴人所提出之退票理由單所載，退票日
    為96 年2月6 日，退票類型則記載為交換重提（此有該退票
    理由單附於本院96年度促字第52463 號支付命令卷第6 頁可
    憑），惟被上訴人向金融機構提示系爭支票，僅生「請求」
    之時效中斷效果，而被上訴人於上開請求（96年2 月6 日退
    票日）後，未於6 個月內起訴、或為與起訴有同一效力之行
    為，其時效視為不中斷。又本件被上訴人於時效屆滿（96年
    8 月5 日）後之96年11月2 日始行就系爭支票聲請本件支付
    命令，已罹於1 年之時效期間，該時效完成後之行為，亦無
    從生中斷時效之法律效果。此外，被上訴人並未為其他足以
    中斷時效之行為，業據被上訴人自認在卷，故上訴人提起上
    訴主張系爭支票之票據債權已罹於時效，而依民法第144 條
    第1項 之規定拒絕給付票款，為有理由。
五、綜上，上訴人主張時效抗辯為有理由。從而，被上訴人本於
    系爭支票之票款給付請求權請求上訴人給付45萬元及自95年
    8月5日起至清償日止，按年息百分之6計算之利息，為無理
    由，不應准許。原審判命上訴人給付45萬元及自96年2月6日
    起至清償日止，按年息百分之5計算之利息，自有未洽。上
    訴意旨指摘原判決不當，求予廢棄改判，為有理由，應由本
    院予以廢棄改判如主文第2項所示。
六、據上論結，本件上訴為有理由，依民事訴訟法第436 條之1
    第3 項、第450 條、第78條，判決如主文。
中    華    民    國    97    年    5     月    22    日
                      民事第三庭  審判長法  官  汪智陽
                                        法  官  陳清怡
                                        法  官  林曉芳
以上正本證明與原本無異
不得上訴
中    華    民    國    97    年    5     月    22    日
                                        書記官  邱飛鳴


司法院資訊處製作；財團法人民間司法改革基金會備份。
